臺灣南投地方法院民事簡易判決
111年度投簡字第346號
原      告  施昱丞  
被      告  林承諺  

訴訟代理人  張泰源  
上列當事人間請求損害賠償(交通)事件，本院於民國111年11月1
0日言詞辯論終結，判決如下：
    主      文
被告應給付原告新臺幣15萬9,400元，及自民國111年7月7日起至
清償日止，按週年利率百分之5計算之利息。
原告其餘之訴駁回。
訴訟費用由被告負擔百分之56，餘由原告負擔。
本判決原告勝訴部分得假執行。但被告以新臺幣15萬9,400元為
原告預供擔保，得免為假執行。
原告其餘假執行之聲請駁回。
    事實及理由
一、原告主張：原告於民國110年12月3日17時51分許，駕駛訴外
    人施勝凱所有之車號00-0000號自用小客車（下稱系爭A車）
    ，停等在南投縣○○鄉○○路000號前（下稱系爭地點），被告
    適於同一時、地駕駛車號000-0000號自用小客車（下稱系爭
    B車）在系爭A車後方，因未注意車前狀態，而不慎擦撞系爭
    A車，致系爭A車受損。原告因被告上開侵權行為，受有損害
    共新臺幣（下同）28萬5,430元【細項：修車費用15萬4,000
    元、拖吊費用4,400元、租車費用2萬5,000元、系爭A車交易
    性貶值10萬元、往返調解必要費用2,030元】，且施勝凱已
    將修車費用及系爭A車交易性貶值之債權讓與原告，爰依侵
    權行為法律關係提起本件訴訟等語。並聲明：㈠被告應給付
    原告28萬5,430元，及自起訴狀繕本送達翌日起至清償日止
    ，按週年利率5%計算之利息。㈡原告願供擔保，請准宣告假
    執行。
二、被告則以：原告主張之修車費用顯高系爭A車二手巿價，且
    被告若以巿價賠償原告，原告應同時將系爭A車所有權移轉
    予被告。原告若有拖吊系爭A車必要，應拖吊至系爭地點最
    近之維修廠，而非拖吊至臺南巿，可見原告之行為已顯逾必
    要性。原告支出之租車費用屬日常生活所必要，非屬本件車
    禍事故所生之損害。被告既已依金錢賠償系爭A車維修費用
    ，足以填補原告之損害，是原告並未受有交易性貶值之損害
    。原告主張往返調解之必要費用屬因訴訟進行為保護其權益
    所支付之訴訟成本，非損害回復所生必要費用等詞資為抗辯
    。並聲明：㈠原告之訴駁回。㈡如受不利判決，願供擔保，請
    准免為假執行。
三、兩造不爭執之事項：
　　原告於110年12月3日17時51分許，駕駛施勝凱所有之系爭A
    車，停等在系爭地點，被告適於同一時、地駕駛系爭B車在
    系爭A車後方，因未注意車前狀態，而不慎擦撞系爭A車，致
    系爭A車受損，被告應負全部過失責任。施勝凱已將修車費
    用及系爭A車交易性貶值之債權讓與原告等情，有現場照片
    、系爭A車受損照片、初步分析研判表、債權讓與同意書、
    系爭A車行照、太利汽車材料行估價單、行遍天下道路救援
    服務簽認單及電子發票證明聯、自用小客車租賃契約、系爭
    A車同型號車輛平均售價網路擷圖、交通費用之交易明細及
    電子發票證明聯、道路交通事故調查卷宗可參（本院卷第31
    -55、59-89、143-163、175頁），且為兩造所不爭執（本院
    卷第257頁），堪信為真實。　　
四、本院得心證之理由：
  　㈠因故意或過失，不法侵害他人之權利者，負損害賠償責任
      ；汽車、機車或其他非依軌道行駛之動力車輛，在使用中
      加損害於他人者，駕駛人應賠償因此所生之損害。但於防
      止損害之發生，已盡相當之注者，不在此限（民法第184
      條第1項前段、第191條之2）。當事人主張有利於己之事
      實者，就其事實有舉證之責任（民事訴訟法第277條本文
      ）。本件原告主張其因被告上開侵權行為受有損害等節，
      業如前述，是被告應就原告因本件車禍事故所受損害結果
      負賠償責任。惟就原告所主張之賠償責任之範圍、項目、
      金額等節，仍應由主張損害賠償責任之原告舉證以實其說
      ，如原告未能舉證，即不能認原告該部分之主張為有理由
      。爰就原告主張之損害賠償金額，逐一認定並論述如下：
  　　⒈系爭A車維修費用部分：
　　　⑴不法毀損他人之物者，被害人得請求賠償其物因毀損所
        減少之價額；負損害賠償責任者，除法律另有規定或契
        約另有訂定外，應回復他方損害發生前之原狀；因回復
        原狀而應給付金錢者，自損害發生時起，加給利息；第
        1項情形，債權人得請求支付回復原狀所必要之費用，
        以代回復原狀；損害賠償，除法律另有規定或契約另有
        訂定外，應以填補債權人所受損害及所失利益為限（民
        法第196條、第213條、第216條第1項）；又依民法第19
        6條請求賠償物被毀損所減少之價額，得以修復費用為
        估定之標準，但以必要者為限（例如：修理材料以新品
        換舊品，應予折舊），被害人如能證明其物因毀損所減
        少之價額，超過必要之修復費用時，就其差額，仍得請
        求賠償（最高法院77年度第9次民事庭會議決議（一）
        參照）。是損害賠償之基本原則，一方面在於填補被害
        人之損害，一方面亦同時禁止被害人因而得利，則車輛
        關於更新零件部分之請求，自應扣除按車輛使用年限計
        算折舊後之費用。另依民法第213條規定，車輛修理費
        用之數額不得大於車輛在事故發生前之殘值。
　　　⑵系爭A車維修費用細項為零件3萬660元、工資12萬3,400
        元，有太利汽車材料行估價單可參（本院卷第69-77頁
        ）。參照現場事故照片所顯示之系爭A車主要受損部位
        為後車尾，足證其修理項目尚屬必要。惟上開修理項目
        除工資12萬3,400元不予折舊外，其餘3萬660元之零件
        費用，自應予以折舊。而依行政院所頒「固定資產耐用
        年數表」及「固定資產折舊率表」之規定，非運輸業用
        客車、貨車之耐用年數為5年，並依據固定資產折舊率
        表附註(四)規定：採用定率遞減法者，其最後一年之折
        舊額，加歷年折舊累計額，其總和不得超過該資產成本
        原額之9/10。再參酌營利事業所得稅結算申報查核准則
        第95條第8項規定，固定資產提列折舊採用定率遞減法
        則者，以1年為計算單位，其使用期限未滿1年者，按實
        際使用之月數相當於全年之比例計算之，不滿1月者，
        以月計。系爭A車係於81年（西元1992年）3月出廠，有
        系爭A車行照可憑（本院卷第59頁），是系爭A車至本件
        損害事故發生之110年12月3日止，實際使用年資已逾5
        年，依前揭說明應以3,066元（30,660×1/10=3,066元）
        計算系爭A車零件損壞之回復費用，加計不計算折舊之
        工資12萬3,400元後，系爭A車之回復費用為12萬6,466
        元【計算式：3,066＋123,400=126,466】。然系爭A車經
        鑑定在110年12月3日案發時之中古車巿場價值約為10萬
        元，有南投縣汽車商業同業公會車輛鑑定書可證（本院
        卷第215頁），本院審酌該機關為一中立專業之單位，
        足認上述鑑定結果應屬可採，則系爭A車受損之修復費
        用，依前開計算為12萬6,466元，仍高於系爭A車案發時
        鑑定殘值，足證原告於案發時就系爭A車僅受有10萬元
        之損害，是原告得請求之維修費用為10萬元。逾此範圍
        之請求，即屬無據。
  　　⒉交易性價值貶損部分：　　
　　　⑴損害賠償之目的在於填補所生之損害，其應回復者，並
        非「原有狀態」，而係損害事故發生前之「應有狀態」
        ，應將事故發生後之變動狀況悉數考慮在內。故於物被
        毀損時，被害人除得請求修補或賠償修復費用，以填補
        技術性貶值之損失而回復物之物理性原狀外，就其物因
        毀損所減少之交易價值，亦得請求賠償，以填補交易性
        貶值之損失而回復物之價值性原狀（最高法院101年度
        台上字第88號、106年度台上字第2099號判決意旨參照
        ）。再者，車輛被毀損後，縱經修復完成，在交易市場
        上仍通常被歸類為事故車輛，非一般人所樂意購買，是
        與市場上同款未曾發生事故之車輛相較，其交易價額難
        免有所落差，堪認被害人因而受有車輛交易價值貶損之
        損失，故物被毀損時，被害人如能證明其物因毀損所生
        之交易上貶損，仍得請求賠償。是被告辯稱：被告已依
        金錢賠償系爭A車維修費用，足以填補原告之損害，是
        原告並未受有交易性貶值之損害等語，為無理由。
　　　⑵系爭A車因本件事故受有交易價值減損3萬元之損害等情
        ，有南投縣汽車商業同業公會車輛鑑定書為證（本院卷
        第215頁）。觀諸上開鑑定結果：追溯110年12月3日事
        故前之正常車況約為10萬元，發生事故經修復後價格約
        為7萬元。本院衡諸系爭A車受損情況，並審以該機關為
        一中立專業之單位，足認上述鑑定結果應屬可採，且為
        被告所不爭執（本院卷第257頁），應認系爭A車因本件
        事故受損，縱經修復後仍受有交易性價值貶損3萬元之
        損害，是原告得請求交易性價值貶損3萬元。逾此範圍
        之請求，即無理由。
　　　⑶另被告辯稱：若以巿價賠償原告，原告應同時將系爭A車
        所有權移轉予被告等語，惟前開原告請求被告給付系爭
        A車技術性貶值及交易性貶值之損失，均係將系爭A車回
        復至損害事故發生前「應有狀態」價值之賠償，兩造間
        就前開賠償並非對價關係，不生被告賠償後，原告應同
        時將系爭A車所有權移轉予被告之問題，是被告此部分
        所辯，為無理由。
　　　⒊拖吊費用部分：
　　　⑴原告因被告上開侵權行為，支出拖吊費用4,400元，有行
        遍天下道路救援服務簽認單及電子發票證明聯可參（本
        院卷第79-81頁）。觀諸本件道路交通事故調查卷宗之
        事故照片，系爭A車後車尾凹陷、車身結構變形，若強
        行駕駛系爭A車，將造成原告於行駛系爭A車有行車上安
        全之虞，而有拖吊之必要，故因系爭A車無法安全行駛
        道路而所生之拖吊費用，亦屬必要費用。從而，原告請
        求拖吊費用4,400元，為有理由。
　　　⑵至被告辯稱：原告若有拖吊系爭A車之必要，應拖吊至最
        近之維修廠，而非拖吊至臺南巿，可見原告之行為已顯
        逾必要性等語。惟原告居住在臺南巿，如欲維修系爭A
        車，依常理均會選擇距離自身住所地最近之修車廠維修
        ，倘依被告所述應拖吊至最近之南投縣維修廠，不僅強
        人所難，且勢必造成原告日後需多次往返南投縣及臺南
        巿，致生額外勞力、時間、費用，故被告此部分所辯，
        並不可採。
　　　⒋租車費用部分：
　　　⑴原告主張平常使用車輛代步，而系爭A車因本件車禍事故
        須進廠維修5個月，於維修期間，因無車使用而有另行
        租車代步之必要，故支出維修期間租車費用2萬5,000元
        等情，有自用小客車租賃契約可參（本院卷第83頁）。
        又系爭A車因本件事故需進廠維修，合理維修期間須半
        年至1年期間，有太利汽車材料行函為證（本院卷第197
        頁）。是依原告原先使用系爭A車之方式，其向被告請
        求於系爭A車維修期間5個月之租車費用，未逾越上開合
        理維修期間，屬合理之必要費用。
　　　⑵被告雖辯稱：租車費用屬日常生活所必要，非屬本件車
        禍事故所生之損害等語，惟事發前原告本以系爭A車作
        為代步工具，並供其外出工作通勤使用，而其使用系爭
        A車作為交通工具之生活便利性，當不應因本件事故而
        強迫原告改以其他交通工具或一般大眾運輸代步，堪認
        原告選擇以相同種類、功能之汽車作為代步工具，應屬
        合理。是原告主張其為維持原有之生活便利而增加生活
        、工作上支出，同屬其因本件事故所受之損害，為有理
        由，被告此部分所辯，並不可採。
　　　⒌往返調解而支出交通費用部分：
　　　　原告主張請求被告給付其因本件事故調解而支出交通費
        2,030元，惟當事人於訴訟過程中之支出，除裁判費、
        證人日旅費、鑑定費、提解費等依法得認為係訴訟費用
        之項目，係由法院依訴訟結果定當事人負擔比例及金額
        外，其餘律師費、交通費等訴訟成本，除法律另有規定
        或當事人另有約定外，均非當事人得向對造請求賠償之
        項目。且原告為解決糾紛，進行訴訟程序行為，此乃其
        為保障其自身權利所為之選擇，縱因此而支出一定之勞
        費，亦難認與被告本件行為有相當因果關係存在，是原
        告此部分請求，為無理由。　　　
　　　⒍綜上，被告應給付原告15萬9,400元【計算式：100,000+
        30,000+4,400+25,000＝159,400】。　
  　㈡給付有確定期限者，債務人自期限屆滿時起，負遲延責任
      。給付無確定期限者，債務人於債權人得請求給付時，經
      其催告而未為給付，自受催告時起，負遲延責任。其經債
      權人起訴而送達訴狀，或依督促程序送達支付命令，或為
      其他相類之行為者，與催告有同一之效力（民法第229條
      第1項、第2項）。又遲延之債務，以支付金錢為標的者，
      債權人得請求依法定利率計算之遲延利息。但約定利息較
      高者，仍從其約定利率。應付利息之債務，其利率未經約
      定，亦無法律可據者，週年利率為5%（民法第233條第1項
      、第203條）。本件原告對被告請求之侵權行為損害賠償
      債權，核屬無確定期限之給付，自應經原告之催告而未為
      給付，被告始負遲延責任。而兩造於本院言詞辯論時，合
      意以111年7月6日作為起訴狀繕本送達日（本院卷第256頁
      ），然被告迄未給付，即應自民事起訴狀繕本送達翌日即
      111年7月7日起負遲延責任，故原告請求被告自111年7月7
      日起至清償日止，按週年利率5%計算之遲延利息，即屬有
      據。　　
五、綜上所述，原告依侵權行為法律關係，請求被告給付15萬9,
    400元，及自111年7月7日起至清償日止，按週年利率5%計算
    之利息，為有理由，應予准許。逾此範圍之請求，則無理由
    ，應予駁回。
六、本件原告勝訴部分，係就民事訴訟法第427條第2項第11款適
    用簡易程序所為被告部分敗訴之判決，依民事訴訟法第389
    條第1項第3款規定，應依職權宣告假執行。原告陳明願供擔
    保，請准宣告假執行，無非係促請本院依職權為假執行之發
    動，自無為准駁諭知之必要。併依同法第436條第2項及第39
    2條第2項規定，依被告之聲請，宣告被告為原告供如主文第
    4項後段所示之擔保金後，得免為假執行。至原告敗訴部分
    之訴既經駁回，其假執行之聲請失所依據，併予駁回。
七、本件事證已臻明確，兩造其餘攻防方法及所提證據，經本院
    斟酌後，核與判決結果不生影響，爰不予逐一論駁，併此敘
    明。
八、訴訟費用負擔之依據：民事訴訟法第79條。 
中　　華　　民　　國　　111 　年　　12　　月　　12　　日
                  南投簡易庭  法  官　鄭煜霖
以上為正本係照原本作成。
如不服本判決，應於送達後20日內，向本院提出上訴狀並表明上
訴理由，如於本判決宣示後送達前提起上訴者，應於判決送達後
20日內補提上訴理由書（須附繕本）。
中　　華　　民　　國　　111 　年　　12　　月　　12　　日
　　　　　　　　　　　　　　　書記官  洪妍汝